【裁判字號】    96,訴,1099
【裁判日期】    970204
【裁判案由】    違反森林法
【裁判全文】
臺灣嘉義地方法院刑事判決              96年度訴字第1099號
公  訴  人  臺灣嘉義地方法院檢察署檢察官
被      告  甲○
上列被告因違反森林法案件，經檢察官提起公訴（九十六年度偵
字第九三九五號），被告於準備程序中就被訴事實為有罪之陳述
，經本院合議庭裁定由受命法官改依簡式程序審理，判決如下：
    主  文
甲○於保安林竊取森林主產物，為搬運贓物，使用車輛，處有期
徒刑壹年，併科罰金新臺幣柒仟玖佰零捌元，罰金如易服勞役，
以新臺幣壹仟元折算壹日；扣案之電動鍊鋸壹台沒收。
    事  實
一、甲○曾於民國８８年間，因違反森林法案件，經本院以８８
    年訴字第５７號判決判處有期徒刑１０月，併科罰金銀元１
    ２０９４元，緩刑３年確定。甲○經歷前開案件之後，當無
    不知自己並非原住民，未經許可不得私自取用森林主、副產
    物之理，竟未向主管機關行政院農業委員會林務局嘉義林區
    管理處（下稱嘉義林管處）申請許可，意圖為自己不法之所
    有，於９６年１２月３日早上８時許，駕駛其所有車牌號碼
    １０１２－ＰＬ號自用小貨車，前往嘉義林管處管理轄區之
    嘉義縣大埔事業區第６２林班地、屬第１９０７號土砂捍止
    保安林林區內，以其所有電動鍊鋸一台為工具，鋸斷ＴＷ９
    ７座標位置Ｘ：２１４７６９，Ｙ：0000000處之森
    林主產物「江某」樹一棵而竊取之，旋將竊取所得之「江某
    」樹鋸成９塊，裝載於其所有前開自用小貨車內而搬運下山
    ，嗣於同日中午１２時４０分許，途經嘉義縣番路鄉台３線
    ３２１公里處時，為警當場查獲，並扣得上開電動鍊鋸一台
    及「江某」圓材９塊、總材積０．８９立方公尺、合計被害
    山價為新臺幣（下同）２６３６元。
二、案經嘉義林管處訴由嘉義縣警察局中埔分局報由台灣嘉義地
    方法院檢察署檢察官偵查起訴。
    理  由
壹、程序事項
    按被告以外之人於審判外之陳述，雖不符前４條（即刑事訴
    訟法第１５９條之１至之４）之規定，而經當事人於審判程
    序同意作為證據，法院審酌該言詞陳述或書面陳述作成時之
    情況，認為適當者，亦得為證據。當事人、代理人或辯護人
    於法院調查證據時，知有第１５９條第１項不得為證據之情
    形，而未於言詞辯論終結前聲明異議者，視為有前項之同意
    ，此觀刑事訴訟法第１５９條之５規定甚明。本件公訴檢察
    官及被告於本院準備程序及審理時對於證人即嘉義林管處技
    術士陳文正於警詢之指訴暨其他相關具傳聞性質之證據資料
    等證據能力，均表示同意作為本案之證據，且迄於言詞辯論
    終結前亦未聲明異議。本院審酌前揭證人之陳述及證據資料
    作成時之情況，核無違法取證或其他瑕疵，認為以之作為證
    據為適當，自得作為證據。
貳、實體事項
一、上揭犯罪事實，迭據被告甲○於警詢、偵查及本院審理時供
    承不諱，核與證人即嘉義林管處技術士陳文正之指訴情節相
    符，且有森林被害告訴書、嘉義縣警局中埔分局扣押物品目
    錄表、大埔事業區第６２林班江某國有林產物被害價金查定
    書、嘉義林管處觸口工作站被害地立木材積調查表、遺留木
    （贓物）數量明細表、９６年１２月３日大埔事業區第６２
    林班江某被盜取位置圖（空照圖）、責付保管單、車籍查詢
    資料表及查獲照片多幀附卷可稽，復有被告所有電動鍊鋸一
    台扣案可證，事證明確，被告犯行，洵堪認定。
二、按森林係指林地及其群生竹、木之總稱。而所謂森林「主產
    物」，係指生立、枯損、倒伏之竹木及餘留之根株、殘材，
    國有林林產物處分規則第３條第１款定有明文。本件被竊之
    江某樹於被竊前係生立之樹木，為森林主產物；被告甲○竊
    取該江某樹之地點位於嘉義縣大埔事業區第６２林班地、Ｔ
    Ｗ９７座標位置Ｘ：２１４７６９，Ｙ：0000000處
    屬第１９０７號土砂捍止保安林林區內之事實，有嘉義林管
    處９７年１月１４日嘉政字第０９７５２１００５６號函在
    卷可參；又被告竊取江某樹得手後，再以前揭自用小貨車將
    竊得之江某樹圓材搬運下山，核其所為，係犯森林法第５２
    條第１項第１款、第６款之於保安林竊取森林主產物，為搬
    運贓物使用車輛之加重竊取森林主產物罪。又犯森林法第５
    ２條第１項之罪而兼具數款加重情形時，因竊取行為祇有一
    個，仍祇成立一罪，尚非法條競合或犯罪競合（最高法院６
    ９年台上字第３９４５號判例意旨參照），是被告在保安林
    竊取森林主產物，為搬運贓物，使用車輛，雖兼具該罪數款
    加重情形，惟僅有一竊取行為，只成立一罪；公訴意旨雖未
    論及被告於保安林內犯之之加重要件，但因竊取行為單一，
    其基本社會事實同一，此部分為起訴效力所及，本院自應加
    以審究，附此敘明。
三、爰審酌被告曾因違反森林法案件而歷經偵審程序與緩刑之宣
    告，顯已知悉森林中竹、木對水土保持與生態維護之重要性
    ，且明知法規範有關禁止未經許可竊取森林主、副產物之規
    定，仍未經許可竊取林木之舉動，其為供燒用而竊取林木（
    見偵查卷第１０頁）之犯罪動機與目的、以自有電動鍊鋸竊
    取林木之手段、自陳未受義務教育之智識程度（見本院審理
    筆錄）、所竊取江某樹之材積、被害山價，其行為對森林水
    土保持與生態維護造成損害之程度及犯罪後坦認犯行之態度
    ，據被告陳述其以打零工維生，家中尚有父母親及大哥，經
    濟情況不佳等一切情狀，量處如主文所示之刑。又被告所竊
    得之江某樹材積為０．８９立方公尺，山價則為２６３６元
    ，此有嘉義林管處９７年１月１４日嘉政字第０９７５２１
    ００５６號函及所附森林被害告訴書、大埔事業區第６２林
    班江某國有林產物被害價金查定書、嘉義林管處觸口工作站
    被害地立木材積調查表、遺留木（贓物）數量明細表等在卷
    可查，爰依森林法第５２條第１項之規定，併科贓額三倍即
    ７９０８元之罰金，並定其罰金如易服勞役之折算標準。扣
    案之電動鍊鋸一台，為被告甲○所有之事實，業據其供明在
    卷，其用以砍伐森林產物，核屬供被告犯罪所用之物，爰依
    刑法第３８條第１項第２款之規定宣告沒收之。
據上論斷，應依刑事訴訟法第二百七十三條之一第一項、第二百
九十九條第一項前段，森林法第五十二條第一項第一款、第六款
，刑法第十一條前段、第四十二條第三項、第三十八條第一項第
二款，判決如主文。
本案經檢察官陳慧玲到庭執行職務
中    華    民    國    97    年    2     月    4     日
                  刑事第四庭    法  官  許兆慶
上列正本證明與原本無異。
如不服本判決，應於判決送達後十日內向本院提出上訴狀，上訴
書狀依法應敘述具體理由，如未敘述具體理由者，應於上訴期間
屆滿後二十日內補提理由書於本院（均應附繕本）。告訴人或被
害人如對於本判決不服者，應具備理由請求檢察官上訴，其上訴
期間之計算係以檢察官收受判決正本之日期為準。
中    華    民    國    97    年    2     月    4     日
                                書記官  林金福
附錄本案論罪科刑所適用之法條
森林法第52條第1項 (加重竊取森林主、副產物罪)
竊取森林主、副產物而有左列情形之一者，處6月以上5年以下有
期徒刑，併科贓額二倍以上五倍以下罰金：
一  於保安林犯之者。
二  依機關之委託或其他契約，有保護森林義務之人犯之者。
三  於行使林產採取權時犯之者。
四  結夥二人以上或僱使他人犯之者。
五  以贓物為原料，製造木炭、松節油、其他物品或培植菇類者
    。
六  為搬運贓物，使用牲口、船舶、車輛，或有搬運造材之設備
    者。
七  掘採、毀壞、燒燬或隱蔽根株，以圖罪跡之湮滅者。
八  以贓物燃料，使用於礦物之採取，精製石灰、磚瓦或其他物
    品之製造者。


司法院資訊處製作；財團法人民間司法改革基金會備份。
